【裁判字號】    90,交上易,579
【裁判日期】    891229
【裁判案由】    過失致死
【裁判全文】
臺灣高等法院臺中分院刑事判決          民國九十年度交上易字第五七九號
    上  訴  人
    即  被  告  甲○○
    選任辯護人  林政德
    上  訴  人
    即  被  告  乙○○
右上訴人因過失致死案件，不服台灣南投地方法院中華民國八十九年十二月廿九日第
一審判決（民國八十九年度交易字第七五號，起訴案號：台灣南投地方法院檢察署民
國八十九年度偵字第二一０六號），提起上訴，本院判決如左：
    主      文
原判決關於乙○○部分撤銷。
乙○○因過失致人於死，處有期徒刑陸月，如易科罰金，以佰元折算壹日。
其他上訴駁回。
    事      實
一、甲○○、乙○○於民國八十八年九月十五日十二時四十五分許，分別駕駛車牌號
    碼ＰＨ－八一五六號自小客車、ＲＧ─二七０九號箱型車，沿南投縣草屯鎮○○
    路左轉雙向二車道之中正路，由南投縣草屯鎮往埔里鎮方向行駛，甲○○所駕駛
    之上開車輛，原行駛於外側車道上，乙○○之廂型車則行駛於相鄰之內側車道上
    ，嗣甲○○與乙○○所駕駛之車輛，均行經台十四線二十點五公里處之中正路南
    開工專前方時，渠等二人原應注意汽車行駛時，駕駛人應注意車前狀況，及兩車
    併行之間隔，並隨時採取必要之安全措施，且行近學校等公共場所，及其他人車
    擁擠處所，均應減速慢行，作隨時停車之準備，甲○○並應注意汽車在雙向四車
    道行駛時，變換車道應注意保持安全距離，而依當時天候為晴天、日間光線、視
    距均良好、路面平坦、無障礙物之狀況，並無不能注意之情形，且均能注意，而
    疏未注意，在上開路段車多擁擠，且形成三個車道各車緊鄰之情形下，甲○○因
    見原行駛於路肩之某不詳車號之自小客車，切入外側車道行駛後，旋亦駕駛其前
    開自小客車，冒然以時速三十至四十公里之速度，欲變換至內側車道行駛，而疏
    未注意內側車道之後方來車，乙○○當時則駕駛其前開箱型車，以四十公里以上
    之速度行駛，亦疏未注意車前狀況、並減速慢行，致使甲○○所駕駛之ＰＨ─八
    一五六號自小客車左側前車門，與乙○○所駕駛之廂型車右前方保險桿處，發生
    碰撞，乙○○之前開廂型車因突受甲○○車輛之撞擊，乃向左超越分向限制線而
    駛入對向車道內，適有陳木富駕駛車牌號碼ＱＭ─０七八二號自小客車，沿南投
    縣埔里鎮往草屯鎮方向行駛，而行經上開路段，因乙○○之ＲＧ─二七０九號箱
    型車突然駛入其車道內，一時亦閃避不及，遂以其自小客車之左前方車頭，與前
    開箱型車之左前方車頭發生對撞，上開箱型車旋即旋轉、翻覆於對向車道上，陳
    木富所駕駛之自小客車，則於受撞擊後，向右急速滑行至路旁，而追撞路邊停放
    之廢棄車輛，致其受有頭部挫傷、骨折等傷害，經送醫急救後，仍於同日下午三
    時五十六分許因傷重不治而死亡。
二、案經台灣南投地方法院檢察署檢察官前往相驗後自動檢舉偵查起訴。
    理      由
一、訊據被告乙○○，對曾於右開時、地駕車肇事之事實，於本院審理中坦承不諱，
    惟矢口否認有何過失，辯稱：係被告甲○○之車輛先撞到伊，伊才會失控撞上陳
    木富，伊並無過失云云；被告甲○○則矢口否認有何過失致死之犯行，辯稱：伊
    一直在內側車道內行駛，並未變換過車道，被告乙○○之廂型車，係在其同車道
    後方行駛，伊當時感覺左車門受到撞擊，但不知係如何發生碰撞的云云；惟查，
    右揭事實業據現場目擊證人林清良、陳玟嘉、劉應財分別於警訊、偵查及原審審
    理中證述詳實，且證人林清良於原審審理中證稱：當時伊與被告乙○○之廂型車
    均行駛於內側之同車道上，該車道行駛之車速約為四十公里左右，伊看見廂型車
    於行駛中突然往外傾斜出去，係自其車輛左邊之角度歪出去，而與對向車道之車
    輛發生撞擊等語，互核與證人陳玟嘉所結證陳稱：伊當時坐在被告乙○○所駕駛
    廂型車之後座，感覺副駕駛座之車門被撞擊，車子發生晃動，車輛被擠出車道外
    ，而遭對向車道之來車所撞擊等語，及證人劉應財於警訊、偵查中所證稱：伊看
    見有一台車急速切入外車道後，有一名女孩亦駕駛ＰＨ－八一五六號自小客車，
    欲駛入內車道，而以其左側車身撞及廂型車，廂型車則偏入對向車道，與死者之
    自小客車對撞等語，大致相符，且核與被告乙○○於原審審理中所供述之肇事經
    過情節，亦均無違誤，而證人陳玟嘉上揭所證，亦互核與其於肇事發生當時向採
    訪記者所陳述之車禍情節，均屬一致，有其所提出之錄影帶一捲，及原審勘驗筆
    錄一份附卷可證，被告甲○○雖辯稱：伊並未變換車道云云，惟經原審傳訊鑑定
    證人王慶銳到庭結證陳稱：自被告甲○○車輛之損傷情形觀之，本件應係其突發
    之變換車道使然，研判當時是由三車道變成兩車道，旁邊有不明車輛影響被告甲
    ○○之車輛，而使其變換至內側車道等語，亦核與前開證人之證述相符，而本件
    經送台灣省南投縣區車輛行車事故鑑定委員會、及台灣省車輛事故覆議鑑定委員
    會鑑定結果，均認為被告甲○○之自小客車，由外側車道變換至內側車道，與行
    駛於內側車道之被告乙○○車輛擦撞，致葉車失控越過分向限制線，而撞及陳木
    富之自小客車肇事之可能性較大，有各該委員會八十八年十一月十六日投鑑字第
    八八二六六號、八十九年三月二日府覆議字第八八一八一０號函各一紙附卷可稽
    ，且參諸被告甲○○之自小客車車身，確曾先撞擊被告乙○○之廂型車保險桿處
    ，致其車輛沾染有廂型車前方保險桿之白色烤漆一情，業據檢察官履勘前開車輛
    屬實，並制有履勘現場筆錄一份在卷足憑，且有道路交通事故調查報告表一紙、
    現場相片十四張及車輛毀損相片二十一張附卷可參，則苟非被告甲○○所駕駛之
    車輛係自外側車道切入內側車道，而係一直行駛於同向內側車道上，被告乙○○
    之廂型車實無可能會撞及其自小客車左前車門之位置，是其右開所辯，尚難採信
    ；另本件車禍被害人陳木富，確因此受傷死亡，亦經台灣南投地方法院檢察署檢
    察官督同檢驗員相驗屬實，製有相驗筆錄、相驗屍體證明書、驗斷書在卷可憑；
    按汽車行駛時，駕駛人應注意車前狀況，及兩車併行之間隔，並隨時採取必要之
    安全措施，且行近學校等公共場所及其他人車擁擠處所，均應減速慢行，作隨時
    停車之準備，又汽車在雙向四車道行駛時，變換車道應注意安全距離，道路交通
    安全規則第九十四條第三項、第九十八條第一項第六款分別定有明文。被告甲○
    ○、乙○○駕車自應注意上述道路交通安全規定，又依附卷之交通事故調查報告
    表所載，本件肇事時、地之天候為晴天、光線、路況亦良好、無障礙物，則肇事
    當時，被告等亦無不能注意之情事，渠等竟疏未注意及此，被告乙○○雖係因受
    被告甲○○之撞擊，而超越分向限制線駛入來車道，然其疏未注意車前狀況，且
    行近學校等車多擁擠之處，未減速慢行，作隨時停車之準備，猶冒然以時速四十
    公里左右之速度行駛，致被告甲○○之車輛欲切入其車道時，閃避煞車不及，而
    撞及對向車道之來車，其對本件車禍肇事，當亦有過失甚明，自不能以被告甲○
    ○之過失，即圖推諉自己肇事之責任；而被告甲○○駕駛自小客車行進中，未注
    意兩車併行之間隔，隨時採取必要之安全措施，且未於車多擁擠處，減速慢行，
    於變換車道時，復未注意保持安全距離，而撞及被告乙○○所駕駛之上開廂型車
    ，其亦顯有過失無誤。又被害人陳木富確因本件車禍，致頭顱骨折、腦挫傷而顱
    內出血死亡，亦有前開相驗筆錄、驗斷書可證，則被告等之過失駕車肇事行為，
    與被害人之死亡結果間，自均具有相當因果關係。本件事證明確，被告等過失致
    死犯行洵堪認定，至被告甲○○雖又辯稱，報案之目擊證人林清良在警訊中供稱
    ：「ＲＧ－二七０九號車從巷子裏速度很快衝出來，橫過中正路，在埔里往草屯
    方向內車道與ＱＭ－０七八二號車相撞，翻車後波及ＰＨ－八一五六號車。同案
    被告乙○○供稱：其小自貨車ＲＧ－二七０九號跟在一部小自客ＰＨ－八一五六
    號後面。證人陳汶嘉於次日供稱：當時她前面有一車號ＸＸ－八一五六號。南投
    縣警察局交通事故調查報告表，亦有車禍當日之相關記載，凡此均可證明甲○○
    之ＰＨ－八一五六號車確行駛於內車道，並未由外車道切入內車道，顯非全然無
    據」云云。惟查被告甲○○所駕駛之ＰＨ－八一五六號車與被告乙○○所駕駛之
    ＲＧ－二七０九號車，車禍發生前，均係由草屯鎮往埔里鎮方向行駛，並在內車
    道擦撞，此為被告等二人均不否認之事實，足證林清良在警訊中所供與事實不符
    ，不能為被告甲○○有利之證據。又乙○○駕駛之小自貨車（內載陳汶嘉）跟在
    甲○○車之後面固屬事實，惟車禍發生前被告甲○○之ＰＨ－八一五六號車係在
    外車道行駛，而乙○○駕駛之ＲＧ－二七０九號車係在內車道行駛。是乙○○、
    陳汶嘉在警訊中所供，與事實亦無不合，亦不能為被告甲○○有利之證據。再者
    原審已履勘現場，製有履勘現場筆錄，本件又已送臺灣省南投縣車輛行車事故鑑
    定委員會及台灣省車輛事故覆議鑑定委員會鑑定，事證已極明確，被告甲○○請
    求再履勘現場及送請中央警察大學或交通大學鑑定，核無必要，併此明。
二、核被告等所為，均係犯刑法第二百七十六條第一項之過失致人於死罪，又被告甲
    ○○於肇事後，雖留於現場等候警員到場處理，業據其自承在卷，且有錄影帶一
    捲為證，然其自始即否認曾開車肇事，與刑法第六十二條前段之自首要件，應有
    未合，爰不依前開規定減輕其刑，附此敘明。
三、原審以被告乙○○罪證明確，予以論罪科刑，原無不合，惟查刑法第四十一條業
    於九十年一月四日修正，同年月十日公布施行，原判決未及適用，尚有未洽，被
    告乙○○上訴意旨否認犯罪，雖無理由，惟原判決關於乙○○部分，既有上開可
    議之處，自屬不能維持，應由本院將原判決關於乙○○部分撤銷改判，爰審酌被
    告乙○○之前科，智識程度，過失程度，所造成之損害等一切情狀，仍依原審量
    處以有期徒刑六月，並諭知易科罰金之折算標準。又原審以被告甲○○罪證明確
    ，適用刑法第二百七十六條第一項、罰金罰鍰提高標準條例第一條，審酌被告甲
    ○○之素行，過失程度、智識程度，所造成之損害，犯後飾詞否認犯行，且未與
    被害人達成民事和解等一切情狀，量處以有期徒刑一年，經核認事用法並無違誤
    ，被告甲○○上訴意旨否認犯罪，為無理由，應予駁回。
據上論斷，應依刑事訴訟法第三百六十九條第一項前段、第三百六十四條、第三百六
十八條、第二百九十九條第一項前段，刑法第二百七十六條第一項、第二條第一項前
段，修正後刑法第四十一條第一項，罰金罰鍰提高標準條例第一條前段、第二條，判
決如主文。
本案經檢察官丙○○到庭執行職務。
中      華      民      國     九十      年      四       月 二十四   日
                                 臺灣高等法院臺中分院刑事第五庭
                                       審判長法  官  胡  森  田
                                             法  官  郭  同  奇
                                             法  官  姚  勳  昌
右正本證明與原本無異。
不得上訴。
                                             書記官  王  瑩  澤
中      華      民      國     九十      年      四       月   二十五   日
                                                                        Ｆ


司法院資訊處製作；財團法人民間司法改革基金會備份。
